【裁判字號】    99,交抗,273
【裁判日期】    990721
【裁判案由】    聲明異議
【裁判全文】
臺灣高等法院高雄分院刑事裁定         99年度交抗字第273號
抗  告  人
即受處分人  甲○○
上列抗告人因違反道路交通管理處罰條例聲明異議案件，不服臺
灣高雄地方法院中華民國99年6 月15日裁定（99年度交聲字第86
2 號），提起抗告，本院裁定如下：
    主  文
抗告駁回。
    理  由
一、抗告意旨略以：證人即舉發員警未使用錄影設備，又未提出
    錄音帶，管理交通事件顯然草率；又抗告人出示重大傷病卡
    僅在告知員警不要亂開罰單，並非爭取免責云云。
二、原處分意旨略以：受處分人甲○○於民國（下同）99年1 月
    29日晚上9 時27分許，騎乘車牌號碼ZLK-020 號輕型機車，
    行經高雄縣鳥松鄉○○路與大昌路口，因駕車行經有燈光號
    誌管制之交岔路口闖紅燈（直行往澄清路），經高雄縣政府
    警察局仁武分局大華派出所警員鄭央撰當場攔停舉發，嗣原
    處分機關並依道路交通管理處罰條例第53條第1 項規定，裁
    處罰鍰新臺幣（下同）1800元，並依同條例第63條第1 項第
    3 款規定，記違規點數3 點等語。
三、按汽車駕駛人，行經有燈光號誌管制之交岔路口闖紅燈者，
    處1800元以上5400元以下罰鍰，道路交通管理處罰條例第53
    條第1 項定有明文；汽車駕駛人有同條例第53條之情形者，
    並記違規點數3 點，同條例第63條第1 項第3 款亦有明文。
    而道路交通管理處罰條例所稱之「汽車」，依道路交通安全
    規則第2 條第1 項第1 款、道路交通管理處罰條例第3 條第
    8 款規定，係包括機器腳踏車（即機車）在內，合先敘明。
四、經查：
  (一)抗告人於上揭時間、地點，騎乘輕型機車闖紅燈，並經警攔
    停等情，業經證人即本案掣單舉發之高雄縣政府警察局仁武
    分局大華派出所警員鄭央撰於原審調查程序中到庭結證稱：
    99年1 月29日晚上，我與同仁王鵬森一起執行交通違規取締
    勤務，我們站在距本館路、大昌路口約70至80公尺之本館路
    的後退空間，當時異議人是直行本館路往澄清路的方向，我
    看到異議人闖紅燈，當時的情形很明顯，因為大家都一排在
    等紅燈，只有異議人一個人慢慢地闖越紅燈。異議人在通過
    路口後看到我們，有停下、自己往後看是否闖紅燈，過了4
    、5 秒再往前騎，我們就將他攔下，告訴他違規事實。異議
    人一開始說他是一時恍惚才會闖紅燈，但當場又改口，跟我
    們說他沒有闖紅燈，異議人有出示重大傷病卡等語明確（見
    原審卷第25頁～第27頁）。證人鄭央撰係依法執行勤務之員
    警，與抗告人素不相識，自無任何怨隙可言，若非於執行２
    重時親見抗告人之上開違規行為，當無甘負偽證罪責，設詞
    攀誣或虛構違規事實陷害抗告人之理；再依卷附違規路口及
    舉發現場照片觀之（見原審卷第19頁～第21頁），本館路往
    澄清路方向路面筆直、視距良好，沿途亦無突出之店面招牌
    足以遮蔽攔檢點往違規路口觀望之視線，足認證人鄭央撰應
    無誤判之虞；且抗告人亦自承：當時有2 、3 個1 人在停等
    紅燈，伊先騎出路口等語（見原審卷第27頁），則員警鄭央
    撰更無誤判可能甚明。是證人鄭央撰所為上開證述，堪值採
    信。
  (二)抗告人於原審審理時自承：為警攔停後伊曾出示重大傷病卡
    ，員警還是執意將伊舉發等語（見原審卷第24頁）。抗告人
    為警攔停所涉係是否有違反相關交通規定，與其是否有重大
    傷病卡無涉，其何須出示該重大傷病卡？參以證人鄭央撰上
    開證稱：抗告人自稱係因「一時恍惚才闖紅燈」等語，顯見
    抗告人出示其重大傷病卡之目的應係欲以此主張免責，而非
    在爭執其闖紅燈之違規事實甚明。又抗告人雖主張伊有輕度
    精神障礙，並提出中華民國身心障礙手冊、全民健康保險證
    明卡為證，惟參酌抗告人可自行騎乘機車外出，隻身應付多
    變之交通路況，且於為警舉發時，尚知為保障自己權益而拒
    絕在舉發通知單「收受通知聯者簽章」處簽署姓名，堪認抗
    告人於上開交通違規時，對外界事物並無欠缺知覺理會及判
    斷作用，其自應就交通違規行為負責，併予指明。
  (三)證人鄭央撰於原審審理時固證稱：當時有錄音，但已找不到
    等語（見原審卷第26、27頁）。是本件固無法證明員警取締
    時有錄影或錄音，惟錄音、錄影僅為證明行為人違規事實之
    證明方法之一，茍經依其他調查證據方法調查結果，已足以
    認定行為人之違規事實，縱無錄音、錄影可資佐證，仍非不
    得認定違規事實。且一般交通違規事件，其違規事實往往瞬
    間即逝，若均須以錄影、錄音方式取締，實務上自具有相當
    困難度，自非立法本旨。本件原審既已傳喚承辦員警到場陳
    述，該舉發員警亦於具結後，就其親歷事件所為而為證述，
    應已足證明抗告人之違規行為，則本件員警雖未提出舉發之
    錄音、錄影資料，仍難為抗告人有利之認定。準此，抗告人
    違規事證明確。原審依道路交通管理處罰條例第53條第1 項
    、第63條第1 項第3 款、道路交通案件處理辦法第19條之規
    定，裁定駁回抗告人之異議，核無違誤。抗告人仍執陳詞提
    起抗告，並無理由，應予駁回。
據上論結，應依道路交通案件處理辦法第26條，刑事訴訟法第
412 條，裁定如主文。
中    華    民    國    99    年    7     月    21    日
                    刑事第十庭  審判長法  官 陳中和
                                      法  官 李政庭
                                      法  官 林水城
以上正本證明與原本無異。
本裁定不得再抗告。
中    華    民    國    99    年    7     月    21    日
                                      書記官 蔡佳君

司法院資訊處製作；財團法人民間司法改革基金會備份。
